臺灣高雄地方法院民事判決
                                    110年度簡上字第192號
上  訴  人  中大木業有限公司

法定代理人  陳律吟  

訴訟代理人  李茂增律師
            杜承翰律師
被上訴人    王自強  
訴訟代理人  龐永昌律師
上列當事人間請求返還價金事件，上訴人對於民國110年7月30日
本院高雄簡易庭109年度雄簡字第2388號第一審判決提起上訴，
本院於民國111年4月25日言詞辯論終結，判決如下：
    主  文
上訴駁回。
第二審訴訟費用由上訴人負擔。
    事實及理由
一、被上訴人起訴主張：被上訴人於民國108年8月7日經上訴人
    之業務人員李帛倫之推薦，以總價新臺幣（下同）52萬元向
    上訴人訂購「比利時製」之「比利時-地暖專用三層實木地
    板175號」1批（下稱系爭商品），並簽立「木地板確認單」
    （下稱系爭確認單）載明「即日確認起備料時間為90個工作
    天」、「備料款30%」等語，約定由上訴人出貨並以裁切、
    黏貼方式安裝系爭商品，於被上訴人給付3成貨款即定金後
    ，上訴人應於90天內備妥系爭商品（下稱系爭契約），嗣兩
    造議價更改總價為49萬元、備料款30%即14萬7000元後，被
    上訴人已於108年8月27日給付上訴人14萬7000元。詎上訴人
    遲未履約，並由李帛倫於109年5月4日以LINE向被上訴人之
    僱用人陳香吟表示預計出貨之系爭商品為大陸製木地板，被
    上訴人因兩造於買賣系爭商品當時約定系爭商品為比利時製
    並載明於系爭確認單，乃於109年8月21日、9月3日陸續寄發
    存證信函催告上訴人於期限內給付「比利時製」之系爭商品
    ，或退回14萬7000元。然上訴人並未依約備妥「比利時製」
    之系爭商品，被上訴人爰以本件起訴狀繕本送達至上訴人為
    解除契約之意思表示，並依民法第254條、第259條及第179
    條之規定，請求上訴人返還14萬7000元及法定遲延利息；又
    縱認兩造並無約定系爭商品應為比利時製，惟被上訴人係一
    般消費者，不具備相關木地板專業知識，上訴人於銷售時係
    以「比利時的結構木板」介紹系爭商品，致被上訴人誤認系
    爭商品為比利時製之木地板而訂購系爭商品，被上訴人自得
    依民法第92條第1項之規定，撤銷受詐欺之締約之意思表示
    ，並依民法第179條規定請求上訴人返還14萬7000元等語，
    爰依據民法第92條、第179條、第254條、第259條規定，提
    起本訴，並於原審先位聲明：上訴人應給付被上訴人14萬70
    00元，及自起訴狀繕本送達翌日起至清償日止，按年息5%計
    算之利息，備位聲明：上訴人應給付被上訴人14萬7000元，
    及自民事訴之追加狀繕本送達翌日起至清償日止，按年息5%
    計算之利息。
二、上訴人則以：上訴人僅以「比利時的結構」、「因比利時天
    氣比較冷，所以會用這種比利時的結構木板」等語向被上訴
    人介紹系爭商品，並未表示系爭商品為比利時原裝進口或製
    造。且被上訴人之員工於108年11月6日、109年3月6日以LIN
    E向李帛倫確認系爭商品照片，均無異議，系爭契約及兩造
    對話訊息，亦從未提及系爭商品為比利時製造。且歐、美、
    日、韓及我國等，均有使用系爭商品同款地板，僅因比利時
    冬天氣候寒冷為最先使用，業界乃統稱與系爭商品同款之商
    品為比利時木板。比利時僅係系爭商品之品名，並非產地，
    此猶如「義大利」麵、「德國」豬腳、「北歐」、「歐」風
    、「和」風、「韓」式、「美」系等，均非指產地。至於臺
    中市室內設計裝修商業同業公會雖表示系爭商品之產地應為
    比利時，但該公會並非木材公會，對於系爭商品並無鑑定能
    力，且高雄市、臺南市室內設計裝修商業同業公會均表示「
    比利時-地暖專用三層實木地板」並非代表比利時之產地或
    原裝進品。被上訴人既無舉證兩造約定系爭商品為比利時製
    ，自不能認系爭商品應為比利時製，系爭契約已成立，且無
    詐欺情事，上訴人並已備料，被上訴人請求解除契約、撤銷
    受詐欺意思表示，並請求返還價金，均無理由等語，資為抗
    辯，並於原審聲明：(一)被上訴人第一審之訴駁回。(二)如
    受不利判決，願供擔保請准宣告免為假執行。
三、原審審理結果，認被上訴人先位主張解除系爭契約、請求返
    還價金及法定遲延利息，為有理由，判決被上訴人全部勝訴
    。上訴人不服提起上訴，上訴聲明：(一)原判決廢棄。(二)
    被上訴人在第一審之訴駁回。被上訴人則答辯聲明：上訴駁
    回。
四、兩造不爭執事項：
(一)被上訴人於108年8月7日經上訴人之業務人員李帛倫之推薦
    ，以總價52萬元向上訴人訂購「比利時-地暖專用三層實木
    地板175號」1批（即系爭商品），並簽立「木地板確認單」
    （即系爭確認單）載明「即日確認起備料時間為90個工作天
    」、「備料款30%」等語，並約定由上訴人出貨並以裁切、
    黏貼方式安裝系爭商品，於被上訴人給付3成貨款即定金後
    ，上訴人應於90天內備妥系爭商品（即系爭契約）。嗣兩造
    議價更改總價為49萬元、備料款30%即14萬7000元後，被上
    訴人於108年8月27日給付上訴人14萬7000元。
(二)上訴人經由李帛倫於109年5月4日以LINE通知被上訴人系爭
    商品為大陸製木地板是「比利時的技術在大陸設廠才有的技
    術」等語。但被上訴人因認系爭商品之產地應為比時利，乃
    於109年8月21日、9月3日寄發存證信函催告上訴人應於函到
    5日內給付「比利時製」之系爭商品，或退回14萬7000元，
    逾期即解除系爭契約。上訴人收受上開存證信函後，於109
    年9月10日以存證信函回覆兩造並無約定系爭商品係「比利
    時製」等語。（原審卷第41頁至第52頁）
(三)「若」系爭契約係約定系爭商品之產地應為「比利時」（比
    利時製）「則」兩造均同意系爭契約業經被上訴人以本件起
    訴狀繕本送達上訴人解除，上訴人應返還被上訴人14萬7000
    元及自109年11月11日起至清償日止按年息5%計算之利息（
    原審卷第69頁）。「若」系爭契約係「並未」約定系爭商品
    之產地為「比利時」（比利時製）「則」被上訴人解除系爭
    契約，並不合法。
五、本件之爭點：
(一)系爭契約是否約定系爭商品之產地應為「比利時」（比利時
    製）？
(二)被上訴人之請求有無理由？
六、本院得心證之理由
(一)系爭契約是否約定系爭商品之產地應為「比利時」（比利時
    製）？
　⒈按解釋意思表示，應探求當事人之真意，不得拘泥於所用之
    辭句。民法第98條定有明文。次按探求契約當事人之真意，
    應通觀契約全文，依誠信原則，從契約之主要目的及經濟價
    值等作全盤之觀察，若契約文字，有辭句模糊，或文意模稜
    兩可時，固不得拘泥於所用之辭句，但解釋之際，並非必須
    捨辭句而他求，倘契約文字業已表示當事人真意，無須別事
    探求者，即不能反捨契約文字更為曲解（最高法院71年度台
    上字第4707號、86年度台上字第3873號判決意旨參照）。經
    查，前述兩造不爭執事項(一)、(二)之事實，為兩造所不爭
    執（見本院簡上卷第77頁、第78頁），足以認定。而被上訴
    人主張系爭契約已約定系爭商品之產地應為「比利時」（比
    利時製）等情，業據被上訴人提出載有「比利時-地暖專用
    三層實木地板175號」等字之系爭確認單（見原審卷第25頁
    ）為證。現今消費者對於商品製造人於商名名稱冠以地名或
    國名之理解，除非有特殊沿襲已久而眾所知悉之情形（如：
    「德國」豬腳、「義大利」麵等），或以型式或風格之文字
    表示非產地之意思（如：和「風」、歐「風」、日「式」、
    韓「式」等），若在國名或地名與商品名稱間以「-」等符
    號區隔，通常會被消費者認與商品來源有關，而非僅「商品
    」名稱之意思，例如德國豬腳不會寫成「德國-豬腳」。且
    臺中市室內設計裝修商業同業公會101年5月11日中室內立字
    第11005051號函載：商品名稱為「比利時地暖專用三層實木
    地板」之產品應是出產自比利時，「比利時」指的是產地等
    語（見原審卷第269頁）。而上訴人為專業賣家，並於其擬
    定之系爭確認單載明系爭商品名稱為「比利時-地暖專用三
    層實木地板175號」，前半段「比利時」與後半段「地暖專
    用三層實木地板175號」以「-」區隔，依客觀文義及一般社
    會常情，應解讀為「比利時」製之「地暖專用三層實木地板
    175號」商品之意思。是被上訴人以載明「比利時-地暖專用
    三層實木地板175號」等字之系爭確認單主張系爭契約已約
    定系爭商品之產地為「比利時」（比利時製），堪認有據，
    系爭契約確已有約定系爭商品之產地應為「比利時」（比利
    時製）。
　⒉上訴人雖執前詞主張：世界各國均有使用系爭商品同款地板
    ，僅因比利時冬天氣候寒冷為最先使用，「業界統稱」與系
    爭商品「同款」之商品為比利時木板，始於系爭確認單載稱
    「比利時-地暖專用三層實木地板175號」，猶如眾所知悉之
    前述之「義大利」麵等，並非兩造約定產地為比利時之意云
    云。惟以現今一般人最經常使用之搜尋網站Google搜尋關鍵
    字「比利時-地暖專用三層實木地板175號」，並無出現任何
    名稱為「比利時-地暖專用三層實木地板175號」之商品等情
    ，有Google搜尋結果列印資料（見本院簡上卷第69頁至第71
    頁）可稽。且臺南市及高雄市室內設計裝修商業同業公會均
    函覆本院：無法提供除上訴人以外之其他會員有販售商品名
    稱為「比利時-地暖專用三層實木地板175號」，或以「國名
    」加「地暖專用三層實木地板」或「三層實木地板」為商品
    名稱者等語（見本院簡上卷第143頁、第137頁至第139頁）
    ，而上開2公會之承辦人員莫詒中、陳太欣亦均於本院準備
    程序證稱：沒有使用過「比利時-地暖專用三層實木地板」
    ，除了被上訴人外沒有其它公司有「比利時-地暖專用三層
    實木地板」之產品等語（見本院簡上卷第162頁至第165頁）
    ，堪認系爭確認單所載之「比利時-地暖專用三層實木地板1
    75號」並非「業界統稱」之商品，亦非一般正常人所能知悉
    之商品名稱雖冠以國名卻不代表產地之特殊情形，與眾所知
    悉之「義大利」麵、「德國」豬腳、「北歐」、「歐」風、
    「和」風、「韓」式、「美」系，非指產地，有所不同。
  ⒊上訴人雖以臺南市室內設計裝修商業同業公會之函覆可以證
    明系爭契約並未約定系爭商品之產地應為「比利時」云云。
    經查，臺南市室內設計裝修商業同業公會110年12月15日(11
    0)南市室設森字第029號函雖載稱：「比利時-地暖專用三層
    實木地板」在裝修市場已行之多年，的確存在，並非代表產
    地或原裝進品，買賣契約如未標示原裝進口，絕大多數是自
    行組裝，「歐化」廚具不一定在歐洲生產，西雅圖咖啡也不
    是在西雅圖生產，地名無法表示該國家生產製造的產品云云
    （見本院簡上卷第113頁）。惟本院再函詢該公會是否有其
    他會員販售商品名稱為「比利時-地暖專用三層實木地板175
    號」，或以「國名」加「地暖專用三層實木地板」或「三層
    實木地板」為商品名稱者。該公會均函覆「無法提供」云云
    （見本院簡上卷第143頁）。且函覆本院上開函文之該公會
    承辦人莫詒中於本院準備程序證稱：我沒有使用過「比利時
    -地暖專用三層實木地板」，除了被上訴人外沒有其它公司
    有「比利時-地暖專用三層實木地板」的目錄等語（見本院
    簡上卷第163頁），而Google搜尋關鍵字「比利時-地暖專用
    三層實木地板175號」並無出現此名稱（見本院簡上卷第69
    頁至第71頁），可見臺南市室內設計裝修商業同業公會上述
    「比利時-地暖專用三層實木地板」在裝修市場已「行之多
    年」的確存在云云，並非事實。而「歐化」廚具、「西雅圖
    」咖啡，均係一般人熟知之「非指產地」之商品，與本件情
    形顯然不同，不能類比。是本件尚難以臺南市室內設計裝修
    商業同業公會之上述意見認為系爭契約並未約定系爭商品之
    產地為「比利時」。
  ⒋上訴人雖以高雄市室內設計裝修商業同業公會之函覆可以證
    明系爭契約並未約定系爭商品之產地應為「比利時」云云。
    經查，高雄市室內設計裝修商業同業公會110年12月6日高市
    室設隆字第110068號函雖載稱：材料名通常僅用於各該材料
    名稱之區別，至其產地仍應與材料商於採購前進一步確認，
    業界通用之「西德絞鍊」、「羅馬崗石」、「馬來漆」、「
    羅馬簾」等慣用產品，所冠地名名稱即非該地名所生產進口
    ，不應以材料命名設定其為生產地，另一般建材廠商於表彰
    生產地時，通常會於地名後加上「進口」二字，如義大利「
    進口」緩衝拉門、西班牙「進口」磁磚等名稱云云（見本院
    簡上卷第109頁至第111頁）。惟本院再函詢該公會是否有其
    他會員販售商品名稱為「比利時-地暖專用三層實木地板175
    號」，或以「國名」加「地暖專用三層實木地板」或「三層
    實木地板」為商品名稱者。該公會均函覆「無法提供」云云
    （見本院簡上卷第137頁至第139頁）。且函覆本院上開函文
    之該公會承辦人陳太欣於本院準備程序時證稱：該公會並沒
    有會員在販售商品名稱為「比利時-地暖專用三層實木地板
    」之商品，也沒有「國名」加「地暖專用三層實木地板」或
    「三層實木地板」為商品名稱，但產地卻非該「國名」之情
    形，我也沒有使用過「比利時-地暖專用三層實木地板」等
    語（見本院簡上卷第164頁至第165頁），而市場上並無「慣
    用」之「比利時-地暖專用三層實木地板175號」名稱，有Go
    ogle搜尋資料可稽（見本院簡上卷第69頁至第71頁），可見
    高雄市室內設計裝修商業同業公會上述「不應以材料命名設
    定其為生產地」云云，於系爭商品應非適用。且一般建材商
    「並無」於地名或國名後加上「進口」始表彰生產地，如地
    名或國名後不加「進口」即非表示產地之情形，亦有前述之
    臺中市室內設計裝修商業同業公會函（見原審卷第269頁）
    可參。是本件尚難以高雄市室內設計裝修商業同業公會之上
    述意見認為系爭契約並未約定系爭商品之產地為「比利時」
    。
(二)被上訴人之請求有無理由？
  ⒈按契約當事人之一方遲延給付者，他方當事人得定相當期限
    催告其履行，如於期限內不履行時，得解除其契約。民法第
    254條定有明文。次按契約解除時，當事人雙方回復原狀之
    義務，除法律另有規定或契約另有訂定外，受領之給付為金
    錢者，應附加自受領時起之利息償還之。民法第259條第2款
    定有明文。
  ⒉經查，前述兩造不爭執事項(三)之事實，為兩造所不爭執（
    見本院簡上卷第78頁），足以認定。而系爭契約係約定系爭
    商品之產地應為「比利時」之事實，業如前述。是被上訴人
    主張其已解除系爭契約，上訴人應返還被上訴人14萬7000元
    及自109年11月11日起至清償日止按年息5%計算之利息，應
    有理由。
七、本件事證業臻明確，兩造其餘攻防方法及證據，核與判決結
    果不生影響，爰不逐一論述，併此敘明。
八、綜上所述，被上訴人依民法第254條、第259條、第179條規
    定，請求上訴人給付14萬7000元及自109年11月11日起至清
    償日止，按年息5%計算之利息，為有理由，應予准許。原審
    為被上訴人全部勝訴之判決，並無違誤。上訴人猶執前詞指
    摘原判決不當，求予廢棄改判，為無理由，應駁回其上訴。
九、據上論結，本件上訴為無理由，依民事訴訟法第436條之1第
    3項、第449條第1項、第78條，判決如主文。
中　　華　　民　　國　 111　　年　　5 　　月　　9 　　日
            民事第二庭審判長          法　官　陳宛榆

                                      法　官  楊淑儀

                                      法　官　施盈志
以上正本係照原本作成。
（金額未逾150萬元）
本判決不得上訴。
中　　華　　民　　國　　111 　年　　5 　　月　　9 　　日
                                      書記官　陳玫燕